　　　　　　　　　臺灣高等法院刑事判決
上　訴　人
即　被　告　林家立
　　　　　　戴士毫
上列上訴人因妨害自由案件，不服臺灣新竹地方法院100年度訴
字第4號，中華民國100年6月8日第一審判決（起訴案號：臺灣新
竹地方法院檢察署99年度偵字第5561號、第6464號），提起上訴
，本院判決如下：
    主  文
上訴駁回。
    事  實
一、林家立前因違反著作權案件，經臺灣苗栗地方法院95年易字
    第217號判決有期徒刑7月，緩刑3年確定。又因犯幫助詐欺
    罪，經臺灣新竹地方法院97年竹簡字第1097號判決有期徒刑
    4月，如易科罰金，以新臺幣1仟元折算日確定，於民國（下
    同）98年7月13日易科罰金執行完畢。上開違反著作權案件
    所受緩刑之宣告，嗣經臺灣新竹地方法院98年撤緩字第24號
    裁定撤銷緩刑確定，而所受宣告刑並經臺灣苗栗地方法院98
    年聲字第708號裁定減刑為有期徒刑3月又15日，如易科罰金
    ，以銀元3佰元即新臺幣9佰元折算1日確定，於98年9月18日
    易科罰金執行完畢。
二、彭偉君（所涉妨害自由犯行，原審尚未審結）因林樹明曾持
    磚塊敲擊其住處鐵門而心生不滿，竟與林家立、戴士毫2人
    ，共同基於妨害自由之犯意聯絡，於99年3月5日20時21分許
    ，由彭偉君央請不知情之王俊鑑撥打電話邀約林樹明至其新
    竹縣關西鎮○○街住處附近路口處後，旋由彭偉君喝令林樹
    明「上車！」，林樹明不從，林家立乃拉住林樹明之右手臂
    ，戴士毫則以1隻手輕掐林樹明脖子、另1隻手推林樹明後背
    上車，以此非法方法，強行使林樹明坐入彭偉君所使用車號
    4387-VY號自用小客車之後座，林家立、戴士毫緊接進入車
    內後座，彭偉君旋駕駛前開載有林樹明之車輛至新竹縣關西
    鎮石光里2鄰3巷56號旁「土地公廟」前，彭偉君單獨基於傷
    害他人身體健康之犯意，叫林樹明下車後，或徒手毆打林樹
    明，或撿拾路邊石塊，朝林樹明之右手手掌砸擊，致林樹明
    受有右手中指及無名指近端指骨骨折、臉部及頭皮挫瘀傷及
    挫擦傷、後背多處挫瘀傷、雙腳挫擦傷之傷害（彭偉君所涉
    傷害部分，業據林樹明撤回告訴），彭偉君始將林樹明載至
    羅勝健（綽號「健美」）住處讓其離去，彭偉君、林家立、
    戴士毫共同以上開非法方法，剝奪林樹明之行動自由約1小
    時。
三、案經林樹明告訴，由新竹縣政府警察局新埔分局報請及臺灣
    新竹地方法院檢察署檢察官自動檢舉簽分偵辦。
    理  由
壹、證據能力部分：
一、本件被告林家立、戴士毫之供述，被告二人並未主張係以不
    正方法取得自白或筆錄記載與實際所述不符合之情形而無證
    據能力，足認被告二人警詢、偵查中之自白，屬出於自由意
    識之陳述，無何任意性之瑕疵可指，應具有證據能力。
二、按被告以外之人於審判外之言詞或書面陳述，除法律有規定
    者外，不得作為證據。被告以外之人於審判外之陳述，雖不
    符刑事訴訟法第159條之1至第159條之4之規定，而經當事人
    於審判程序同意作為證據，法院審酌該言詞陳述或書面陳述
    作成時之情況，認為適當者，亦得為證據；當事人、代理人
    或辯護人於法院調查證據時，知有第159條第1項不得為證據
    之情形，而未於言詞辯論終結前聲明異議者，視為有前項之
    同意，刑事訴訟法第159條第1項、第159條之5分別定有明文
    。經查本件被告以外之供述證據及卷內以其記載為內容之文
    書證據，雖屬被告以外之人於審判外之言詞陳述，惟被告二
    人未於原審及本院言詞辯論終結前就相關證據聲明異議，依
    上開規定，即視為同意作為證據，審酌該等陳述作成時之情
    況，認為適當，而得作為本件之證據。
貳、實體部分：
一、上訴人即被告林家立、戴士毫固均不否認曾於99年3月5日20
    時21分許，與彭偉君至新竹縣關西鎮○○街告訴人林樹明住
    處附近路口處，與林樹明碰面，嗣後林樹明坐上彭偉君所駕
    駛車號4387-VY號自用小客車之後座，4人乃至新竹縣關西鎮
    石光里2鄰3巷56號旁「土地公廟」前，彭偉君進而毆打林樹
    明等情。惟被告林家立、戴士毫二人均矢口否認有何妨害自
    由等犯行，被告林家立辯稱：是因為之前林樹明到彭偉君住
    處叫囂、拿東西敲門，所以彭偉君要林樹明解釋，當天是王
    俊鑑叫林樹明出來的，當時如果林樹明不願意的話，他可以
    隨時跑回家，但他沒有這些動作，如果林樹明感覺害怕，該
    處附近有鄰居，他也可以求救，但他都沒有，我沒有用手抓
    林樹明上車云云；被告戴士毫辯稱：我有看到彭偉君下車跟
    林樹明講話，林樹明自己從右後座車門開門上車的，我沒有
    掐、拉林樹明，也沒有攔著林樹明，林樹明可以跑云云。經
    查：
(一)、證人即告訴人林樹明於警詢、偵查、原審審理時證稱：「99
    年3月5日20時22分許，在新竹縣關西鎮○○街住處附近路口
    處，彭偉君跟被告林家立、戴士毫強押我上車，當時彭偉君
    在跟王俊鑑講話，林家立拉住我的手臂，戴士毫1隻手掐我
    脖子，1隻手推我上車，上車後，林家立坐在我右手邊，戴
    士毫坐在我左邊，當時我有想反抗，但是因為緊張、害怕，
    所以就沒反抗，我知道他們要打我，我不可能自己上車，到
    土地公廟那邊，雖然我也很想跑，但是那邊感覺沒人住，我
    也很害怕，彭偉君就問我話，後來我就被彭偉君用手打、用
    石頭砸，人都趴到地上了，之後彭偉君才載我去『健美家』
    。」（見偵卷第13-15、45-49頁、原審審訴字卷第43-44頁
    ）；而證人王俊鑑於警詢、偵查中亦證稱：「99年3月5日20
    時許，林樹明在新竹縣關西鎮○○街住處附近路口處遭彭偉
    君等3人強押上車，當天是彭偉君打電話問我林樹明家住哪
    裡，要我約林樹明出來，因為他們之前有糾紛，要把事情談
    清楚，結果林樹明出來就被2名男子強押上車，彭偉君要我
    不要管，說他會處理，當時林家立有搭著林樹明的肩膀上車
    ，林樹明當時應該是不樂意上車，當時我在跟彭偉君聊天，
    當時狀況應該是林樹明講的比較對。」（見偵卷第16-17、4
    5-49頁）。證人王俊鑑既允應彭偉君之請求，幫忙將林樹明
    約出，且王俊鑑與彭偉君見面後仍與之聊天，足認證人王俊
    鑑與彭偉君應無嫌隙，自無甘冒偽證罪刑典之風險，刻意扭
    曲事實之經過以誣陷彭偉君及被告二人之必要。而觀之告訴
    人林樹明就本案發生之經過前後供述一致，亦與證人王俊鑑
    所證情節相符，堪認證人王俊鑑及告訴人林樹明上開所證與
    事實相符。
(二)、被告二人雖以前詞置辯，然彭偉君及被告二人係要找林樹明
    理論先前遭林樹明扔擲磚塊乙事，為彭偉君於警詢、偵訊及
    原審所是認（見偵卷第8、46頁、原審審訴字卷第42頁），
    則彭偉君及被告二人於證人王俊鑑將林樹明約出見面後，豈
    可能任由林樹明離去？參以林樹明亦知悉彭偉君與之相約見
    面係為理論上述紛爭（見原審審訴字卷第43頁），且於見面
    後即發覺其不相識之被告二人與彭偉君同行，並要求告訴人
    林樹明上車另覓其他地點理論，衡諸常情，僅隻身一人前往
    之告訴人應當發覺事非尋常，豈有於未受任何外力介入之情
    形下仍自願同意上車自陷於危險當中，而非堅持在原地處理
    上開紛爭之理？且告訴人林樹明嗣在新竹縣關西鎮石光里2
    鄰3巷56號旁「土地公廟」前，確遭彭偉君或徒手毆打，或
    撿拾路邊石塊，朝林樹明之右手手掌砸擊，致林樹明受有右
    手中指及無名指近端指骨骨折、臉部及頭皮挫瘀傷及挫擦傷
    、後背多處挫瘀傷、雙腳挫擦傷之傷害乙節，亦經彭偉君於
    警詢、偵查及原審審理時所承認（見偵卷第7、46頁、原審
    審訴字卷第41頁），並有國軍桃園總醫院附設民眾診療服務
    處診斷證明書2紙附卷可資佐證（見偵卷第20-21頁），益徵
    彭偉君及被告二人要林樹明上車之舉，其目的確係為將林樹
    明載至人煙較少之地點。彭偉君及被告二人既挾著人數上的
    優勢，實難想像於彭偉君及被告二人能以和平之手段使林樹
    明上車，以遂行其等妨害林樹明自由之目的。是被告二人所
    辯係林樹明自己上車，沒人強迫他云云，與常情相悖，難以
    採信。
(三)、綜上，被告二人所辯，應屬事後卸責之詞，不足採信。本案
    事證明確，被告二人共同剝奪告訴人林樹明行動自由之犯行
    ，堪以認定。至於被告二人於本院審理時請求傳訊證人，以
    證明彼等並無妨害告訴人林樹明自由云云。惟被告二人既不
    知證人之姓名，亦不知悉該人之年籍資料，本院已無從傳喚
    。再被告所述之該證人既未隨同上車，未見及全部經過，且
    本案犯行除經告訴人林樹明指訴外，亦經證人王俊鑑證述明
    確，且其等所證並無不可信之情形，堪以採信，已如上述，
    本案事證已明，本院認無再傳訊證人之必要，附此說明。
二、論罪科刑：
(一)、按刑法第302條第1項及第304條第1項之罪，其所保護之法益
    均為被害人之自由，而私行拘禁，不外以強暴、脅迫為手段
    ，其罪質本屬相同，惟第302條第1項之法定刑，既較第30 4
    條第1項為重，則以私行拘禁之方法妨害人自由，縱其目的
    在使人行無義務之事，或妨害人行使權利，仍應逕依第302
    條第1項論罪，並無適用第304條第1項之餘地（參看最高法
    院29年上第3757號判例）。核被告二人所為，均係犯第302
    條第1項以非法方法剝奪人之行動自由罪。被告二人與彭偉
    君就上開妨害自由犯行，有犯意聯絡及行為之分擔，為共同
    正犯。又被告林家立有事實欄所載之犯罪科刑執行紀錄，有
    本院被告前案紀錄表在卷可憑，其於受有期徒刑之執行完畢
    後5年內，故意再犯本件有期徒刑以上之罪，為累犯，應依
    刑法第47條第1項之規定加重其刑。
(二)、原審審酌被告二人僅因彭偉君與林樹明間前因細故，即受彭
    偉君之邀，不循理性合法方式進行協商，共同為上開妨害告
    訴人林樹明自由之犯行，致告訴人林樹明身心受創，被告二
    人犯後，迄未與告訴人和解，未見悔意，又被告二人均為高
    中畢業，目前均以司機為業，暨其等僅因彭偉君邀約而一同
    前往之犯罪動機、強拉告訴人上車之手段，犯罪分工之程度
    以彭偉君情節最重，被告二人分擔情節較低，犯後態度等一
    切情狀，適用刑法第28條、第302條第1項、第47條第1項、
    第41條第1項前段、刑法施行法第1條之1，就被告林家立部
    分，判決有期徒刑四月，並諭知如易科罰金時，以新臺幣一
    仟元折算一日之標準；就被告戴士毫部分，判決拘役五十日
    ，並諭知如易科罰金時，以新臺幣一仟元折算一日之標準。
    經核尚無不合。
三、被告二人提起上訴，仍執陳詞，否認犯行，經核均無理由，
    均應予駁回。
據上論斷，依刑事訴訟法第368條，判決如主文。
本案經檢察官董怡臻到庭執行職務。
中    華    民    國   100    年    9     月    7     日
                  刑事第十五庭審判長法  官   沈宜生
                                    法  官   賴邦元
                                    法  官   林明俊
以上正本證明與原本無異。
如不服本判決，應於收受送達後十日內向本院提出上訴書狀，其
未敘述上訴之理由者並得於提起上訴後十日內向本院補提理由書
（均須按他造當事人之人數附繕本）「切勿逕送上級法院」。
                                    書記官   徐仁豐
中    華    民    國   100    年    9     月    8     日
附錄本案論罪科刑法條：
刑法第302條第1項
私行拘禁或以其他非法方法，剝奪人之行動自由者，處5年以下
有期徒刑、拘役或3百元以下罰金。